【裁判字號】    98,竹簡,603
【裁判日期】    990129
【裁判案由】    給付租金
【裁判全文】
臺灣新竹地方法院民事簡易判決         98年度竹簡字第603號
原      告  甲○○
被      告  乙○○
上列當事人間請求給付租金事件，本院於民國99年1 月22日辯論
終結，判決如下﹕
    主      文
被告應給付原告新臺幣壹萬貳仟柒佰伍拾元及自民國九十八年十
二月三日起至清償日止，按年息百分之五計算之利息。
訴訟費用新臺幣貳仟貳佰壹拾元由被告負擔。
本判決得假執行。但被告以新臺幣壹萬貳仟柒佰伍拾元為原告供
擔保後，得免為假執行。
    事實及理由
壹、程序事項：
    原告聲請對被告核發支付命令，經被告聲明異議後，依法視
    為起訴，原告支付命令聲請狀原請求被告給付新臺幣（下同
    ）201,200 元及自支付命令送達之翌日起至清償日止，按年
    息5 ％計算之利息，嗣於訴訟進行中變更訴之聲明為被告應
    給付12,750 元及自準備書狀繕本送達之翌日起至清償日止，
    按年息5 ％計算之利息，並撤回先前追加之請求被告遷讓房
    屋、按月給付26,000元及拆除招牌之部分，核屬縮減訴之聲
    明與訴之一部撤回，被告於期日到場未表示異議，合於民事
    訴訟法第255條第1項第3款、第262條第1、4項規定，應予准
    許，合先敘明。
貳、實體事項：
一、原告主張：被告於民國97年9 月26日向原告承租原告所有坐
    落新竹市○○街50號房屋1樓、2樓（下稱系爭房屋），雙方
    約定自97年10月1日起，租期3年，第一年月租25,000元，第
    二年月租26,000元，第三年月租27,000元，有租賃契約可憑
    ，因系爭房屋有漏水問題需修繕，被告僱工維修至97年10月
    底，故租金自97年11月開始繳納（而非如被告所述同意自98
    年1 月才開始繳納租金），被告所支出之修繕費用得自應繳
    租金中扣抵（97年11月、12及98年1 月租金共75,000元，扣
    除被告支出修繕費45,200元，被告於98年1 月已給付29,800
    元），嗣後經濟不景氣，原告並同意被告自98年3 月起調降
    租金為每月15,000元。然被告自98年8 月起至同年11月22日
    ，均未給付租金及水電瓦斯費用，經原告以郵局存證信函催
    告後，被告雖於98年11月23日自行遷出系爭房屋，然仍未給
    付積欠租金6,000 元（扣除押租金50,000元），及水電瓦斯
    費用6,750 元，乃提起本件訴訟等語。並聲明：如主文第一
    項所示。
二、被告則以：原告原與訴外人譚秀玲簽定租約，因故無法繼續
    承租，由兩造與譚秀玲商討由被告續租，被告於97年9 月26
    日承租系爭房屋前，進屋查看發現廁所、浴室、廚房等阻塞
    不通，樓上樓下漏水嚴重、裝潢腐爛等問題，要求原告修繕
    ，原告卻稱家住桃園不方便，請被告自行找人修理，並由租
    金扣除。維修至97年10月底、11月初才入住系爭房屋，雙方
    同意98年1 月才開始給付租金，此可由被告所持租賃契約正
    本上未載明租期月份可知，與原告檢附之租約載明「97年10
    月1日」、「100年9 月30日」顯有不同。另因系爭房屋屋齡
    老舊，原告同意自98年3 月起降租為每月15,000元，被告於
    98年7月前均有如期給付租金。98年5月許，隔壁鄰居大整修
    ，造成系爭房屋崩塌、污水淹濕所有家當及生財器具，造成
    被告頂讓自訴外人譚秀玲之設備損失（含美髮鏡台3 面、椅
    子3座、沖水椅1組、1樓2樓冷氣、洗衣機、熱水爐、蒸氣機
    、ET工作車）共20萬元，應由原告負責，故被告已無需再給
    付任何租金或水電瓦斯費用等語置辯。並聲明：駁回原告之
    訴；如受不利益判決，願供擔保請准宣告免為假執行。
三、兩造於97年9月26日就系爭房屋成立租賃契約，同意自98年3
    月起降租為每月15,000元，被告自98年8 月起至同年11月22
    日，未給付租金及水電瓦斯費用6,750 元，並於98年11月23
    日自行遷出系爭房屋等情，為兩造所不爭執，且有房屋租賃
    契約書、土地及建築改良物所有權狀、水電瓦斯費用收據等
    文件影本附卷可稽，堪信為真實。
四、被告以系爭房屋有崩塌、污水淹濕其生財器具，共損失20萬
    元為抗辯理由，是本件爭執應在於：被告得否以系爭房屋有
    維修之必要而原告遲未修繕為由拒絕給付租金或其他費用？
    被告是否受有設備損失20萬元？分述如下：
(一)按租賃物之修繕，除契約另有訂定或另有習慣外，由出租人
    負擔。租賃關係存續中，租賃物如有修繕之必要，應由出租
    人負擔者，承租人得定相當期限，催告出租人修繕，如出租
    人於其期限內不為修繕者，承租人得終止契約或自行修繕而
    請求出租人償還其費用或於租金中扣除之。民法第429條第1
    項、第430條定有明文。系爭房屋於98年5月間，因隔壁鄰居
    大整修而有天花板剝落及漏水情形，持續至98年11月間，有
    被告提出照片4 張可佐，可知系爭房屋確有修繕之必要。雖
    被告辯稱原告幾經通知均不盡修繕之責，然而，依上開規定
    ，倘原告於其催告期限內不為修繕，被告僅得終止契約或自
    行修繕而請求出租人償還其費用或於租金中扣除之，仍不得
    以原告遲未修繕為由而拒絕給付租金。被告雖抗辯於98年7
    月間，有以電話向原告稱要終止契約，惟經原告所否認，被
    告既未能證明有終止本件租賃契約，則被告仍有依約給付租
    金及水電瓦斯費用之義務。
(二)其次，被告辯稱因系爭房屋漏水而受有設備損失20萬元云云
    ，為原告所否認，被告自應就此有利於己之事實，負舉證證
    明之責。被告雖提出與訴外人譚秀玲之店面頂讓契約書與收
    據為證，惟僅能證明其自訴外人譚秀玲頂讓位於系爭房屋之
    店面，其中有所列各項設備，頂讓金額共20萬元等情，尚難
    據此認定為被告所受之損害，況被告於訴訟中自承：「設備
    沒有壞掉，只因為漏水而不能使用」、「美髮鏡台、椅子、
    沖水椅、一到二樓冷氣、洗衣機、熱水爐、蒸氣機、ET工作
    車都可以移動」、「上開設備我都拿走，沒有壞掉」等語（
    見98年12月25日調解程序筆錄），可知被告頂讓自訴外人譚
    秀玲之所有設備並未損壞，僅因系爭房屋漏水而無法使用，
    且所有設備均已由被告取走，難認被告受有何設備損失。是
    被告以前開辯詞為由，拒絕給付積欠原告之租金及水電瓦斯
    費用，無足採信。
(三)本件租賃契約未經被告終止，已如前述，在被告於98年11月
    23日自行遷出系爭房屋前仍屬有效，況由水電瓦斯費用單據
    ，可知被告於98年8 月至11月間仍有使用系爭房屋，被告自
    有依約給付租金與水電瓦斯費用之義務，而被告亦不爭執自
    98年8 月起即未給付租金與水電瓦斯費用，是原告請求被告
    給付98年8月至11月22日積欠租金6,000元（租金扣除押租金
    50,000元，計算方式：15000*3+15000*22/00-00000 ），及
    水電瓦斯費用6,750元及自準備書狀繕本送達之翌日（即98
    年12月3日）起至清償日止，按年息5％計算之利息，為有理
    由，應予准許。
五、本件係就民事訴訟法第427條第2項訴訟適用簡易程序所為被
    告敗訴之判決，爰依職權宣告假執行。被告陳明願供擔保請
    准宣告免為假執行，核無不合，酌定相當之擔保金額宣告之
    。另於判決中確定本件訴訟費用為2,210元。
六、據上論結，本件原告之訴為有理由，依民事訴訟法第78條、
    第87條第1項、第436條第2項、第389條第1項第3款、第392
    條第2項，判決如主文。
中    華    民    國    99    年     1    月    29    日
                  新竹簡易庭  法  官  梁智賢
以上正本係照原本作成。
如對本判決上訴，須於判決送達後20日內向本院提出上訴（須按
他造當事人之人數附繕本）。
中    華    民    國    99    年     1    月    29    日
                              書記官  黃詩傑

司法院資訊處製作；財團法人民間司法改革基金會備份。
